【裁判字號】    98,訴,1082
【裁判日期】    980930
【裁判案由】    妨害自由等
【裁判全文】
臺灣臺北地方法院刑事判決              98年度訴字第1082號
公  訴  人  臺灣臺北地方法院檢察署檢察官
被      告  丁○○
選任辯護人  曾子興律師
上列被告因妨害自由等案件，經檢察官提起公訴（98年度偵字第
957號），本院判決如下：
    主  文
丁○○共同意圖為自己不法之所有，以恐嚇使人將本人之物交付
，處有期徒刑陸月，如易科罰金，以新臺幣壹仟元折算壹日。
    事  實
一、丁○○（綽號賣餅）、乙○○（綽號烏龍，業經本院97年訴
    字第2381號判決確定）及丙○○（經本院通緝在案）三人，
    共同基於剝奪他人行動自由及意圖為自己不法所有之犯意聯
    絡，利用甲○○對黃國倫（前經臺灣臺北地方法院檢察署檢
    察官不起訴處分）負有新臺幣（下同）70萬元之金錢債務及
    黃國倫委託友人楊俊益催討債務，以代楊俊益為黃國倫討債
    之名義，接續自民國96年12月27日起至97年1月5日止，每日
    前往臺北市○○區○○街90號1樓甲○○所經營之「美中川
    味牛肉麵店」內，以不准甲○○繳交水電費、房租、購買食
    物材料、不准甲○○自由離去、亦不准甲○○開店營業等非
    法方法剝奪甲○○之行動自由，並以「如果是以我以前的個
    性，早就給妳打下去了，哪有讓妳這樣好好講」、「叫妳去
    死是剛剛好」，及以迫使甲○○之女去酒店上班等加害甲○○及其家人生命、身體、自由等言詞恐嚇甲○○，且以此等
    方法脅迫甲○○立即支付金錢及財物，致甲○○因而心生畏
    懼，交付由真實姓名不詳之他人所開立之實際金額不詳，共
    約100多萬元之支票3紙、及由甲○○之女戊○○簽立上開小
    吃店讓渡書、甲○○之女己○○交付之五萬元予乙○○，所
    得款項除丙○○朋分1萬元，丁○○朋分5000元外，餘均由
    乙○○取走，而讓渡書及支票則由丙○○取走，黃國倫、楊
    俊益均未取得任何款項。嗣因甲○○懼怕再遭乙○○等人妨
    害自由及恐嚇取財而搬遷他處，並於97年2月14日為警通知
    黃國倫到案後始循線查獲上情。
二、案經甲○○訴由臺北市政府警察局中山分局報告臺灣臺北地
    方法院檢察署檢察官偵查起訴。
    理  由
壹、程序方面
    被告及辯護人對於公訴人所提之證據資料及以下本院作為判
    斷依據之各項證據資料，均同意或不爭執其證據能力，本院
    審酌該等言詞供述及書面作成時之情況認為適當，均無不宜
    作為證據之情事，依刑事訴訟法第159條之5規定，均得作為
    證據。
貳、實體方面
一、訊據被告丁○○對於上揭犯罪事實坦承不諱，且核與證人即
    告訴人甲○○分別於警詢時、偵查中及本院審理中具結證述
    被害之部分情節（見臺灣臺北地方法院檢察署《下稱臺北地
    檢署》97年度偵字第9419號卷第5頁至第18頁、第30頁至第
    37頁、第84頁至第86頁、第94頁至第98頁、本院卷第95頁至
    第98頁）相符，且經證人楊俊益於警詢、偵查證述明確，復
    有97年1月4日同案被告丙○○於收受上開5萬元款項後由乙○○所開立之收據1紙、臺北市政府警察局中山分局受理各
    類案件紀錄表、遠傳電信行動電話申用資料、行動電話服務
    申用書等件（見同上偵字卷第41頁反面、第107頁至第110
    頁、第115頁至第117頁）在卷可佐，而被告丁○○等三人所
    共同取得之5萬元款項、讓渡書及本票等財物，均未交付予
    黃國倫等情，亦為證人即共犯乙○○於偵查及本院審理中所
    自承（見臺北地檢署97年度偵緝字第2429號卷第53頁反面、
    本院卷第99頁反面），且該等支票金額共約100多萬元，遠
    高於告訴人對黃國倫所負之債務等情，益徵被告丁○○等人
    確係假借為黃國倫討取債務之名義，有為自己不法所有之意
    圖甚明，是被告自白與事實相符，應予採信。綜上，本案事
    證明確，被告犯行洵堪認定，應予依法論罪科刑。
二、按刑法第302條第1項處罰之範圍包括私行拘禁及其他非法方
    法剝奪人之行動自由，所謂非法方法包括強暴、脅迫、恐嚇
    等不法手段在內，因之，如以非法方法剝奪他人行動自由行
    為繼續中，再對被害人施加恐嚇，或迫使被害人行無義務之
    事，則其行為仍屬於非法方法剝奪行動自由之部分行為，最
    高法院89年臺上字第780號判決意旨可資參照。本件被告丁○○與同案被告丙○○、乙○○共同基於妨害告訴人甲○○
    行動自由之犯意聯絡，以不准告訴人繳交水電費、房租、購
    買食物材料、不准告訴人自由離去、亦不准告訴人開店營業
    等方式剝奪告訴人之行動自由，並復以「如果是以我以前的
    個性，早就給妳打下去了，哪有讓妳這樣好好講」、「叫妳
    去死是剛剛好」，及迫使告訴人之女去酒店上班等加害告訴
    人及其家人生命、身體、自由之言詞恐嚇告訴人，使告訴人
    交付上開財物，均係於密切接近之時間，同地實施，各行為
    獨立性薄弱，且均係在渠等以非法方法剝奪告訴人行動自由
    、恐嚇告訴人以遂行渠等意圖為自己不法所有而獲取財物目
    的之同一意念中，自96年12月27日起至97年1月5日止接續施
    行，各行為之獨立性極為薄弱，依一般社會健全觀念，在時
    間差距上，難以強行分開，在刑法評價上，以視為數個舉動
    之接續施行，合為包括之一行為予以評價較為合理。是核被
    告丁○○所為犯行，係犯刑法第302條第1項剝奪人之行動自
    由罪、第346條第1項恐嚇取財罪。被告以一行為觸犯上開二
    罪名，為想像競合犯，應從一重之恐嚇取財罪處斷，又被告
    丁○○、與同案被告丙○○、乙○○間，就上開剝奪他人行
    動自由、恐嚇取財之犯行，均有犯意聯絡及行為分擔，應論
    以共同正犯。爰審酌被告無刑案前科紀錄，素行良好，本件
    竟意圖為自己不法之所有，而與共犯丙○○、乙○○共同假
    借幫他人討取債務之名義，以剝奪他人行動自由、恐嚇使人
    心生畏懼之方式，使告訴人交付財物，犯罪手段可議，造成
    告訴人心神受創非微，然於犯後坦認犯行，態度良好，且於
    本件犯行之參與情節較輕等一切情狀，量處如主文所示之刑
    ，並諭知易科罰金之折算標準。
據上論斷，應依刑事訴訟法第299條第1項前段，刑法第28條、第
302條第1項、第346條第1項、第55條、第41條第1項前段，刑法
施行法第1條之1，判決如主文。
本案經檢察官蘇維達到庭執行職務
中    華    民    國    98    年    9     月    30    日
                  刑事第八庭  審判長法  官  林鳳珠
                                    法  官  詹慶堂
                                    法  官  楊蕙芬
以上正本證明與原本無異。
如不服本判決應於收受送達後10日內向本院提出上訴書狀，並應
敘述具體理由；其未敘述上訴理由者，應於上訴期間屆滿後20日
內向本院補提理由書（均須按他造當事人之人數附繕）「切勿逕
送上級法院」。
                                    書記官  馬正道
中    華    民    國    98    年    9     月    30    日
附錄法條：
中華民國刑法第302條
（剝奪他人行動自由罪）
私行拘禁或以其他非法方法，剝奪人之行動自由者，處 5 年以
下有期徒刑、拘役或 3 百元以下罰金。
因而致人於死者，處無期徒刑或 7 年以上有期徒刑，致重傷者
，處 3 年以上 10 年以下有期徒刑。
第 1 項之未遂犯罰之。
中華民國刑法第346條
（單純恐嚇罪）
意圖為自己或第三人不法之所有，以恐嚇使人將本人或第三人之
物交付者，處 6 月以上 5 年以下有期徒刑，得併科 1 千元以
下罰金。
以前項方法得財產上不法之利益，或使第三人得之者，亦同。
前二項之未遂犯罰之。


司法院資訊處製作；財團法人民間司法改革基金會備份。
